【裁判字號】    99,台上,4439
【裁判日期】    990715
【裁判案由】    常業重利
【裁判全文】
最高法院刑事判決            九十九年度台上字第四四三九號
上  訴  人  乙○○
選任辯護人  劉家榮律師
上  訴  人  甲○○原名翁塘鵬.
上列上訴人等因常業重利案件，不服台灣高等法院高雄分院中華
民國九十九年四月二十八日第二審判決（九十九年度上訴字第二
四五號，起訴案號：台灣高雄地方法院檢察署九十五年度偵字第
一三七九二號），提起上訴，本院判決如下：
    主  文
上訴駁回。
    理  由
按刑事訴訟法第三百七十七條規定，上訴於第三審法院，非以判
決違背法令為理由，不得為之。是提起第三審上訴，應以原判決
違背法令為理由，係屬法定要件。如果上訴理由書狀並未依據卷
內訴訟資料，具體指摘原判決不適用何種法則或如何適用不當，
或所指摘原判決違法情事，顯與法律規定得為第三審上訴理由之
違法情形，不相適合時，均應認其上訴為不合法律上之程式，予
以駁回。本件原審經審理結果，認上訴人甲○○、乙○○二人犯
行明確，因而撤銷第一審關於上訴人二人部分之科刑判決，改判
依行為時牽連犯、連續犯及常業犯之規定，均從一重論處上訴人
二人共同犯常業重利罪刑，已綜核全部卷證資料，詳加斟酌論斷
，敘明其所憑之證據及認定之理由。並說明證人丙○○○審判外
之陳述，如何具有證據能力，得為上訴人二人論罪依據之理由。
從形式上觀察，並無違法情形存在。甲○○上訴意旨謂原判決未
說明證人丙○○○審判外之陳述，如何具有證據能力之理由，理
由不備云云，係就原判決已論敘說明之事項，任意指摘，非適法
之第三審上訴理由。又乙○○就原判決附表二編號一關於丙○○
○部分之犯行確於原審審理中坦承不諱，有審判筆錄可按。甲○
○上訴意旨徒憑己意，認乙○○未曾自白該部分之犯罪云云，顯
係未依據卷內訴訟資料，所為指摘，亦非合法。另第二審法院為
事實審，得自行調查證據認定事實，並審酌各項情狀而為量刑。
本件第一審法院判決後，經檢察官以該判決量刑輕縱為理由之一
，依法提起上訴。原審審理後，認第一審判決尚有不當，予以撤
銷，則其原來量處之刑，已不復存在。原審自得本其自由裁量職
權之行使，重為量刑，不受第一審判決之拘束。況原審既已審酌
上訴人二人均值青壯，不思以正當方式獲利，趁他人亟需用錢之
際而收取高額之利息，並於借款人無力還款時，施以恐嚇，對於
社會整體，危害甚烈，被害人數甚多，不宜輕判。且乙○○除受
甲○○委託外，另受他人委託催討債務，情節稍重，惟念乙○○
坦承犯行，態度尚佳，復參酌其二人在本案中之分工角色、參與
程度等一切情狀，在法定刑範圍內，各量處較第一審為重之有期
徒刑一年四月，並皆依法減刑為有期徒刑八月，仍難謂有罪刑失
衡或違反禁止不利益變更原則之可言。上訴人二人執此指摘原判
決違法，顯與法律規定得為第三審上訴理由之違法情形，不相適
合。至上訴人二人其餘上訴意旨，俱對原判決究竟如何違背法令
，未依卷內訴訟資料為具體之表明，徒憑己意，就屬原審採證認
事職權之適法行使，及原判決已經調查說明事項，任意指摘為違
法，或重為單純事實上之爭辯，均不足據以辨認原判決已具備違
背法令之形式要件。綜上所述，應認此部分上訴不合法律上之程
式。而原判決認上訴人牽連犯刑法第二百七十七條第一項、第三
百零四條第一項、第三百零五條及第三百五十四條之傷害、強制
、恐嚇危害安全及毀損等罪部分，因得上訴之常業重利罪部分上
訴既不合法，則上開不得上訴第三審之輕罪部分，自無從依審判
不可分原則，併為實體上之審判。從而應將本件上訴，俱從程序
上予以駁回。
據上論結，應依刑事訴訟法第三百九十五條前段，判決如主文。
中    華    民    國  九十九  年    七    月   十五   日
                      最高法院刑事第四庭
                          審判長法官  張  淳  淙
                                法官  劉  介  民
                                法官  蔡  彩  貞
                                法官  陳  世  雄
                                法官  陳  國  文
本件正本證明與原本無異
                                      書  記  官
中    華    民    國  九十九  年    七    月   十六   日
                                                      Ｅ

司法院資訊處製作；財團法人民間司法改革基金會備份。
